【裁判字號】    89,重上更(二),13
【裁判日期】    890517
【裁判案由】    偽造文書等
【裁判全文】
臺灣高等法院臺中分院刑事判決          民國八十九年度重上更(二)字第一三號
    上  訴  人
    即  被  告  乙○○
    選任辯護人  陳銘釗
右上訴人因偽造文書等案件，不服臺灣台中地方法院中華民國八十四年四月十七日第
一審判決（民國八十四年度訴字第四四八號，起訴案號：臺灣台中地方法院檢察署民
國八十二年度偵字第一八○九二號），提起上訴，經最高法院撤銷發回，本院判決如
左：
    主      文
原判決關於乙○○部分撤銷。
乙○○共同偽造私文書，足以生損害於公眾及他人，處有期徒刑肆月。
    事      實
一、乙○○係受僱於庚○○（業經檢察官以裁判上一罪之另案判刑確定而為不起訴處
    分）與己○○（判決無罪確定）共同經營之台中縣大甲鎮○○路得義汽車商行，
    緣案外人戊○○所有之000－0000號引擎ＹＬ－一○一ＳＤ○五五八六號
    自用小客車，於七十九年十一月九日凌晨三時許，在台中市西屯區逢甲里福上巷
    二三三之十二號前失竊，庚○○明知該車無合法來源證件為來路不明之贓物，猶
    於不詳時、地予以買受備用，作為借屍還魂之用。庚○○於同年十二月中旬後經
    丁○○(另案審理)介紹，以新台幣（下同）二萬五千元之價格，向甲○○購買因
    車禍撞毀引擎之000－0000號、引擎號碼ＹＬ－一○一ＤＸ○○五四Ｙ自
    用小客車，並責由乙○○駕駛吊車將該事故車拖回，乙○○明知除阿義購買該事
    故車係欲借屍還魂之用，仍基於與庚○○共同犯意之聯絡，駕駛吊車將該事故車
    拖回，而取得該車之車籍資料後，旋共同基於偽造準文書之犯意，由其中一人將
    000－0000號贓車之小客車之變速箱號碼磨平、並將車身原來之號碼磨掉
    ，重新偽造為ＤＸ○○五五一號，車身改為白色，懸掛上000－0000號車
    牌後，於八十年二月一日某時，向監理機關申請辦理上開變造後車輛異動登記為
    乙○○名下，於八十年二月二十七日並由庚○○以十一萬五千元之價格賣與不知
    情之丙○○，足以生損害於監理機關之管理及戊○○。
二、案經台灣高等法院檢察署函移送臺灣臺中地方法院檢察署檢察官偵查起訴。
    理      由
一、訊據上訴人即被告乙○○，否認有右開犯行，辯稱其僅為受僱於庚○○之技工，
    與丁○○去看車時，該車係完好的，並非撞毀之車，由於丁○○急著辦過戶，價
    錢亦合理，乃先以其之名義辦理過戶云云。惟查：
１、戊○○所有之000－0000號、引擎號碼ＹＬ－一○一ＳＤ○五五八六號自
    用小客車，於七十九年十一月九日凌晨三時許，在台中市西屯區逢甲里福上巷二
    三三之十二號前失竊，而警方於八十一年三月十日在苗栗縣苑裡鎮查獲懸掛00
    0－0000號車牌之自用小客車，經戊○○指認車弧及音響後，確認係其失竊
    之自用小客車，又該小客車之變速箱號碼業經磨平，原來車身號碼已被磨掉，重
    新偽造為ＤＸ００五五一號，車身改為白色等事實，業據戊○○於警訊時供述甚
    明，並有指認相片、贓物領據附於台灣新竹地方法院檢察署八十一年偵字第三四
    九四號偵查卷可按。
２、關於000－0000號自用小客車買賣經過，證人甲○○於警訊時供述：00
    0－0000號自小客車於七十九年十二月十四日車禍後，車體全毀引擎室已無
    法修護，經丁○○介紹以二萬五千元出售，賣給誰不知道等語。於臺灣新竹地方
    法院（下稱新竹地院）及台灣高等法院審理八十一年度易字第二○五○號及八十
    二年度上易字第七一四號案件時均證述：丁○○說我車撞毀，可以幫我找買主，
    介紹人來買，丁○○當時騎機車來，另外一人開吊車過來，後來我直接與他談二
    萬五千元成交，他當場交付我二萬五千元後，車由那位開吊車之人開走等語，並
    於新竹地方法院審理時當庭指認當時開吊車將車吊走之人即是被告乙○○無訛。
    於臺灣台中地方法院檢察署偵查中證述：000－0000號自小客車於七十九
    年間車禍時撞壞，已不能使用，丁○○說有朋友要買，拖車時丁○○騎機車來，
    另一人開吊車來拖車，錢是與丁○○一起來的人交給丁○○，丁○○再轉給我等
    語。足見乙○○拖走000－0000號自小客車時，該車係遭撞毀而無法駕駛
    ，其辯稱該車是完好，且由伊將車開回得義汽車商行云云，已難輕信，況得義汽
    車商行確有一輛吊車業經被告乙○○供述屬實，（見本院前審訴字卷第九十八頁
    ），是被告乙○○辯稱伊不會開吊車，亦未去吊車云云，要係飾卸之詞，至證人
    甲○○初則於警訊中證稱車賣給誰不知道，復於事後指認乙○○將車吊走一節，
    前者是有關買賣關係之證述，後者是就何人將該事故車拖吊走所為之陳述，觀之
    證人甲○○於本院前審證稱賣車當時，伊將工廠登記證影本（按該事故車登記為
    甲○○經營之振富車體廠名義）、車籍資料、來源證件、行照交給乙○○，並在
    其準備之過戶書上蓋工廠印章，至於何時去辦過戶，伊不知道等情，（見本院前
    審訴字卷第九十三頁）是乙○○終究要將該車過戶給何人﹖當時資料並未填載，
    從而，其於警訊稱不知賣給何人，尚非無稽，至審理時見及被告乙○○後，而始
    予指認其為開吊車拖走事故車之人，要無齟齬之處。又證人甲○○第一次指認被
    告乙○○係在本院前審八十四年九月十九日開庭調查時，證稱：「他本來沒有這
    麼胖，應該不是他（按指被告乙○○）」云云，惟據證人甲○○嗣於本院本審八
    十六年三月二十五日調查時證稱：「當時我在日南車禍，車子被撞毀，我住院治
    療，我姐夫到醫院看我，叫我把車子賣掉，過二天丁○○和開吊車的人來，當時
    有寫讓渡書」，「是乙○○拿讓渡書及二萬五千元給我，在我工廠苑裡鎮南房里
    （給的）」，「‧‧‧‧‧我將車子來源證件都交給乙○○」等情，並指證確係
    被告乙○○將車吊回去，其經過相當時日再回憶，所以堪以採信。證人丁○○亦
    在本院前審上開期日調查時供證：「是乙○○開吊車到甲○○作車體工廠上面一
    點點之空地（拖吊），錢也是乙○○直接交給甲○○，來源證件也是甲○○直接
    交給乙○○‧‧‧‧‧」，「‧‧‧‧是在甲○○工廠旁邊（指苑裡鎮）一處空
    地拖吊的」等語。並供證非於通宵鎮拖吊涉案之車，且否認被告所提照片為其住
    家及拖吊之處。上開證人之證詞核與渠等在新竹地院及台灣高等法院所證情節相
    符，應為真實可採，從而渠等於本院前審所為上開供述，尚難採為有利於被告乙○○之證據。
３、證人丁○○於前述案件警訊、偵查、審理及本院前審調查時均證述：伊僅介紹庚○○向車主甲○○購前揭甲○○所有業已撞毀之000－0000號自小客車，
    嗣由乙○○開拖吊車將該車載回等語，益證前開撞毀之000－0000號車，
    係庚○○所買，而由庚○○責成被告乙○○開吊車吊回無訛，從而，庚○○稱該
    車完好，由被告乙○○向丁○○買受後直接開回云云，要係迴護之詞，不足採信
    。
４、偽造車身號碼後懸掛上000－0000號車牌之自用小客車，係於八十年二月
    一日，始向監理機關申請辦理上開車輛自甲○○名下異動為乙○○名下之事實，
    有汽車過戶申請登記單一份附於台灣新竹地方法院檢察署八十一年偵字第三四九
    四號偵查卷中，準此，異動時間既在八十年二月一日，而甲○○所供介紹買賣之
時間為七十九年十二月下旬後，是並無急迫之情形，被告乙○○辯稱因急於過戶
    而登記在其名下一節，顯不可信。，
５、上開偽造車身號碼後懸掛000－0000號自用小客車，於八十年二月二十七
    日由庚○○以十一萬五千元賣與洪宗和之事實，業經證人洪宗和供述明確，並為
    庚○○所是認，復有汽車買賣合約書及行車執照等影本附於前開偵查卷可按。
６、綜上各情以觀，懸掛000－0000號車牌之自用小客車，係案外人洪宗和向
    庚○○買受，而該車之車身為案外人戊○○所有，而其車身原來之號碼已被磨掉
    ，重新偽造成ＤＸ○○五五一號，按證人即警員邱義均雖於本院前審證稱引擎號
    碼亦可能經偽造，但調無原廠之號碼無從比對云云，要屬證人推測之詞，被告既
    要借屍還魂，如引擎已毀損而不能修護，自無購買之價值，其既以兩萬五千元買
    入，在無積極證據佐證下，自難認被告有偽造引擎號之情事，變速箱號碼亦被磨
    平，車身改為白色，而該車既非丁○○出售予庚○○，且上開甲○○之肇事車輛
    為被告乙○○所拖車吊回去，已如前述，則該經偽造車身號碼、懸掛000－0
    000號並使用甲○○之振富車體廠之汽車來源證件之自用小客車，係在庚○○
、乙○○管領占有中，所呈現之現象，已灼然甚明，本院參酌被告乙○○無法提
    出證據以證明其自丁○○所買受者為改裝完成後之車輛，又庚○○於七十九年六
    月十四日曾以竊車後借屍還魂之方法拼裝出同型車來之前科，業經法院八十一年
    易字第四八二二號判處有期徒刑確定，有台灣台中地方法院檢察署檢察官八十二
    年偵字第一八○九二號不起訴處分書可按，而被告乙○○則係其雇用之技工，並
    開吊車至苑裡鎮將甲○○所有車禍毀損之車拖吊回來，其等二人並非經營廢鐵生
    意之人，被告乙○○當知吊回車禍毀損之車輛係欲供借屍還魂之用，其明知而故
    意拖吊回廠，益證被告乙○○與庚○○有上開共同偽造車身號碼之犯行無訛。至
    於戊○○失竊之車號之車身何以會為庚○○取得，用以偽造車身號碼改懸000
    －0000號車牌，其原因或出於竊盜？或出於故買贓物，然被告乙○○既矢口
    否認有參與竊盜或故買該車之情事，本院亦查無積極證據足以證明被告乙○○有
    無竊盜或故買贓物犯行，自不能論其竊盜或故買戊○○上開車輛之犯行。
二、按汽車上之車身號碼乃表示製造公司之生產批號，依刑法第二百二十條規定，應
    以私文書論，另將該車身號碼完全磨掉重新打造新的號碼，應係偽造而非變造，
    是被告乙○○上開重新打造車身號碼部分之犯行，自足以生損害於戊○○及將來
    監理機關之管理，應成立同法第二百十條、第二百二十條之偽造以文書論之私文
    書罪，公訴人認係變造以文書論之私文書罪，尚有未洽，又上開偽造車身號碼之
    汽車於八十一年二月一日登記於被告乙○○名下，同年月二十七日即移轉登記給
    丙○○，其間未經車檢，雖有過戶手續之辦理，但無須檢驗車子，從而該偽造之
    車身號碼，自未有行使之情事，併此敘明。被告乙○○與庚○○間有犯意之聯絡
    及行為分擔，均為共同正犯。原審予以論罪科刑，固非無見，惟查：被告乙○○
    既否認有竊取戊○○所有之上開車輛，本院亦查無其他積極證據足以證之，原審
    僅憑戊○○汽車失竊之事實，遽為推論被告乙○○涉有竊盜之犯行，似嫌無據，
    又磨掉車身號碼，重新打造號碼，應為偽造，原審認係變造，亦有未合，雖被告
    乙○○上訴，否認犯罪，為無足取，然原判決既有可議，自應由本院將此部分原
    判決撤銷改判，爰審酌被告於行為時尚無前科、目的、手段、所生之危害、係庚○○雇用之人、庚○○應為主犯及犯罪後否認之態度等一切情狀，量處如主文第
    二項所示之刑。
三、公訴意旨另以被告乙○○涉嫌與庚○○共同竊取戊○○所有之000－0000
    號之自用小客車一節，因乏證據可證，已如前述，自不得以刑法第三百二十條第
    一項之竊盜罪相繩，惟公訴人認此竊盜部分與偽造以文書論之私文書罪間，有方
    法結果之牽連關係，為裁判上之一罪，爰不另為無罪之諭知。
四、據上論斷，應依刑事訴訟法第三百六十九條第一項前段、第三百六十四條、第二
    百九十九條第一項前段、刑法第二十八條、第二百十條、第二百二十條、第五十
    五條、罰金罰鍰提高標準條例第一條前段，判決如主文。
本案經檢察官辛○○到庭執行職務。
中      華      民      國    八十九     年     五     月     十七      日
                                  臺灣高等法院臺中分院刑事第十庭
                                        審判長法  官  曾  謀  貴
                                              法  官  蕭  廣  政
                                              法  官  李  寶  堂
右正本證明與原本無異。
如不服本判決應於收受送達後十日內向本院提出上訴書狀，其未述上訴之理由者並
得於提起上訴後十日內向本院補提理由書（均須按他造當事人之人數附繕本）。
                                              書記官  粘  銘  環
中      華      民      國    八十九     年     五     月     十九      日
                                                                        Ｅ


司法院資訊處製作；財團法人民間司法改革基金會備份。
